【裁判字號】    96,訴,482
【裁判日期】    970215
【裁判案由】    偽造有價證券等
【裁判全文】
臺灣花蓮地方法院刑事判決               96年度訴字第482號
公  訴  人  臺灣花蓮地方法院檢察署檢察官
被      告  甲○○
選任辯護人  簡燦賢律師
            吳秋樵律師
上列被告因偽造有價證券等案件，經檢察官提起公訴（96年度偵
字第4066號），本院判決如下：
    主  文
甲○○犯偽造有價證券罪，處有期徒刑參年，附表編號一所示之
偽造支票壹張沒收；又犯偽造有價證券罪，處有期徒刑參年，附
表編號二所示之偽造支票壹張沒收；又犯偽造有價證券罪，處有
期徒刑參年，附表編號三所示之偽造支票壹張沒收。應執行有期
徒刑參年陸月，附表所示之偽造支票參張均沒收。
    事  實
一、甲○○因簽賭美國NBA 職業籃球賭盤，致積欠大筆賭債無法
    清償，竟基於行使偽造有價證券及意圖為自己不法所有之犯
    意，於民國96年3 月初某日，在頂尖食品事業有限公司（下
    稱頂尖公司，負責人乙○○為甲○○之弟）設於花蓮縣花蓮
    市○○路69號之辦公室，徒手竊取頂尖公司所有附表編號一
    所示之空白支票1 張，得手後，即在該辦公室盜蓋頂尖公司
    大小章於上開空白支票之發票人欄上，並填載支票應記載事
    項而偽造完成如附表編號一所示之支票1紙，嗣於同年3月初
    某日，在頂尖公司將該紙支票交付予不知情之陳奕綸行使之
    ，陳奕綸再將該支票轉交給不知情之蘇育霆委託花旗銀行提
    示。
二、甲○○又基於行使偽造有價證券及意圖為自己不法所有之犯
    意，於96年3 月中旬某日，以前開方式竊取附表編號二所示
    之空白支票1 張後，並以前開方式偽造完成如附表編號二所
    示之支票1紙，嗣於同年3月中旬某日，持如附表編號二所示
    之偽造支票，交付予不知情之趙俊嵐行使之，趙俊嵐再將該
    支票轉交給不知情之林天福，林天福再轉交給不知情之彭麗
    華委託花蓮第二信用合作社提示。
三、甲○○另又基於行使偽造有價證券及意圖為自己不法所有之
    犯意，於96年3 月底某日，以前開方式竊取附表編號三所示
    之空白支票1 張，並以前開方式偽造完成如附表編號三所示
    之支票1紙，嗣於同年3月底旬某日，在頂尖公司將該紙支票
    交付予不知情之胡晉源行使之，胡晉源再將該支票轉交給不
    知情之曾鈞蔚，曾鈞蔚再轉交給不知情之鄭百軒委託花蓮第
    一信用合作社提示。
四、嗣頂尖公司獲知附表編號一所示之支票於96年3 月23日提示
    ，始知支票遭竊，並分別96年3月23日、同年4月11日、同年
    4 月16日辦理掛失止付，並經臺灣票據交換所花蓮縣分所函
    送報警處理，始循線查悉上情。
五、案經花蓮縣警察局花蓮分局報告臺灣花蓮地方法院檢察署檢
    察官偵查起訴。
    理  由
壹、程序部分：
一、按被告以外之人於審判外之言詞或書面陳述，除法律有規定
    者外，不得作為證據。又被告以外之人於審判外之陳述，經
    當事人於審判程序同意作為證據，法院審酌該言詞陳述或書
    面陳述作成時之情況，認為適當者，亦得為證據。當事人、
    代理人或辯護人於法院調查證據時，知有第159條第1項不得
    為證據之情形，而未於言詞辯論終結前聲明異議者，視為有
    前項之同意，刑事訴訟法第159條第1項及第159條之5分別定
    有明文。查被害人頂尖公司法定代理人乙○○於警詢、偵訊
    時之證述，及被害人陳奕綸、蘇育霆、鄭百軒、胡晉源、曾
    鈞蔚、彭麗華、林天福、趙俊嵐等人於警詢時之證述，被告
    甲○○及其辯護人於本院準備程序中表示對該等陳述之證據
    能力沒有意見，迄於本案言詞辯論終結前亦未聲明異議，本
    院審酌其等之陳述並無證明力明顯過低之瑕疵，參諸上開規
    定，前揭警詢、偵訊時之陳述，應具有證據能力。
二、又本案認定事實所引用本件卷證所有之證據（文書證據、物
    證等證據），檢察官、被告及其辯護人並未主張排除前開書
    證、物證之證據能力，且迄於本院言詞辯論終結前均未表示
    異議，本院審酌前開書證、物證並無刑事訴訟法第159條之4
    規定顯有不可信之情況與不得作為證據之情形，是本案認定
    事實所引用本件卷證所有之證據（文書證據、物證等證據）
    ，亦均認為有證據能力，合先敘明。
貳、實體部分：
一、上揭事實，業據被告於警詢、偵查及本院審理時坦承不諱，
    核與被害人頂尖公司法定代理人乙○○於警詢、偵訊時之證
    述，及被害人陳奕綸、蘇育霆、鄭百軒、胡晉源、曾鈞蔚、
    彭麗華、林天福、趙俊嵐等人於警詢中所證述情節大致相符
    ，並有臺灣票據交換所花蓮縣分所檢送附表所示之支票影本
    3張、退票理由單影本3張、掛失止付票據提示人資料查報表
    、遺失票據申報書等在卷可佐，足認被告之自白與事實相符
    ，堪以採信。是本件事證業已明確，被告之犯行堪以認定，
    應予依法論科。
二、按支票依票據法之規定具金錢價值，並有流通性，自屬有價
    證券之一種。核被告上開所為，係犯刑法第320條第1項之普
    通竊盜罪及同法第201條第1項之意圖供行使之用而偽造有價
    證券罪。被告盜用頂尖公司及法定代理人乙○○之印章之行
    為，為偽造有價證券之階段行為，其後偽造如附表所示之支
    票3 紙進而行使，其行使偽造有價證券之低度行為應為偽造
    有價證券之高度行為所吸收，均不另論罪。又被告以一行為
    觸犯竊盜、偽造有價證券罪，為想像競合犯，應從較重之偽
    造有價證券罪論處，公訴人認被告所犯竊盜、偽造有價證券
    2 罪間，屬於數罪併罰關係，應分論併論，容有誤會。至被
    告所犯上開偽造有價證券3 罪間，犯意各別，犯罪時間間隔
    均截然可分，應予分論併罰。爰審酌被告前無任何科刑紀錄
    ，素行尚佳，惟因沈迷賭博積欠債務，一時失慮，竊取如附
    表所示之支票3 紙並偽造行使，其犯後坦承犯行，頗具悔意
    ，雖經被害人頂尖公司具狀表示不予追究（見本院卷第39頁
    ），然本件被害人尚不止頂尖公司而已，尚有多位持票人亦
    受有損害尚未和解，偽造票據之金額頗鉅，達新臺幣000000
    0 元，惡性不輕等一切情狀，分別量處如主文所示之刑，並
    定其應執行之刑，以資懲儆。又附表所示偽造支票3 紙，為
    偽造之有價證券，雖未扣案，尚不能證明已滅失，爰依刑法
    第205條之規定，不問屬於犯人與否，均諭知沒收。
據上論斷，應依刑事訴訟法第299第1項前段，刑法第320條第1項
、第201條第1項、第55條、第51條第5款、第205條，刑法施行法
第1條之1，判決如主文。
本案經檢察官王怡仁到庭執行職務。
中    華    民    國    97    年    2     月    15    日
                  刑事第三庭    審判長法  官  李世華
                                      法  官  張嘉芬
                                      法  官  許乃文
上列正本證明與原本無異。
如對本判決不服，應於送達後10日內，向本院提出上訴狀（上訴
狀應記載具體上訴理由並應抄附繕本）告訴人或被害人如對於本
判決不服者，應具備理由請求檢察官上訴，其上訴期間之計算係
以檢察官收受判決正本之日期為準。
中    華    民    國    97    年    2     月    15    日
                                      書記官
附錄本判決論罪之法律條文：
中華民國刑法第320條：
意圖為自己或第三人不法之所有，而竊取他人之動產者，為竊盜
罪，處5年以下有期徒刑、拘役或5百元以下罰金。
意圖為自己或第三人不法之利益，而竊佔他人之不動產者，依前
項之規定處斷。
前二項之未遂犯罰之。
中華民國刑法第201條：
意圖供行使之用，而偽造、變造公債票、公司股票或其他有價證
券者，處3年以上10年以下有期徒刑，得併科3千元以下罰金。
行使偽造、變造之公債票、公司股票或其他有價證券，或意圖供
行使之用，而收集或交付於人者，處1年以上7年以下有期徒刑，
得併科3千元以下罰金。
附表   支票明細表
┌─┬─────┬──────┬─────┬────┬───────┐
│編│發票人    │發票日      │面額（新臺│支票號碼│付    款    人│
│號│          │            │幣）      │        │              │
├─┼─────┼──────┼─────┼────┼───────┤
│  │頂尖食品事│96年3月23日 │600,000元 │082081  │花蓮第二信用合│
│一│業有限公司│            │          │        │作社主里分社（│
│  │          │            │          │        │起訴書誤載為花│
│  │          │            │          │        │旗銀行）      │
├─┼─────┼──────┼─────┼────┼───────┤
│  │同上      │96年4月15日 │200,000元 │082086  │同上          │
│二│          │（起訴書誤載│          │        │              │
│  │          │為96年3月23 │          │        │              │
│  │          │日）        │          │        │              │
├─┼─────┼──────┼─────┼────┼───────┤
│  │同上      │96年4月9日（│550,000元 │082089  │同上          │
│三│          │起訴書誤載為│          │        │              │
│  │          │96年3月23日 │          │        │              │
│  │          │）          │          │        │              │
└─┴─────┴──────┴─────┴────┴───────┘


司法院資訊處製作；財團法人民間司法改革基金會備份。
